臺灣高等法院高雄分院刑事判決　　 96年度上重更(二)字第7號
上　訴　人
即　被　告　甲○○
選任辯護人　吳玉豐　律師
　　　　　　趙建華　律師
上列上訴人因違反毒品危害防制條例案件，不服臺灣高雄地方法
院95年度重訴字第12號中華民國95年5 月23日第一審判決（起訴
案號：臺灣高雄地方法院檢察署94年度偵字第29061 號、95年度
偵字第2103號），提起上訴，判決後，經最高法院第二次發回更
審，本院判決如下：
    主  文
原判決關於甲○○部分撤銷。
甲○○共同運輸第一級毒品，處有期徒刑拾伍年，褫奪公權拾年
。扣案之第一級毒品海洛因貳包（驗後合計淨重貳佰陸拾參點柒
玖公克）、第二級毒品甲基安非他命貳包（驗後合計淨重玖佰柒
拾貳點柒貳公克），均沒收銷燬之；扣案盛裝上開毒品之包裝袋
肆個、報紙參張、黑色膠帶貳只、束腰帶壹條、門號0000000000
號、0000000000號行動電話各壹支（含SIM 卡各壹張），均沒收
。
     事  實
一、甲○○明知海洛因及甲基安非他命（起訴書誤載為安非他命
    ，下同）分別係毒品危害防制條例所稱之第一、二級毒品，
    且經行政院公告為管制進出口物品，竟與成年人何上林（綽
    號「和尚」或「何董」，由臺灣高雄地方法院通緝中）及乙
    ○○（經本院前審判處罪刑，上訴後，為最高法院駁回上訴
    確定在案），共同基於運輸第一級毒品海洛因、第二級毒品
    甲基安非他命，及自中國大陸地區私運管制物品進口至臺灣
    地區之犯意聯絡，於民國94年12月21日上午某時在中國大陸
    廣東省東莞市「波特曼酒店」，由何上林將海洛因2 包（驗
    後合計淨重263.79公克）及甲基安非他命2 包（其中1 包驗
    後淨重492.57公克，另1 包驗後淨重480.15公克，2 包驗後
    合計淨重972.72公克）交予乙○○，委託乙○○將上開毒品
    運輸進入臺灣地區，約定事成之後，將給付乙○○新臺幣（
    下同）20萬元酬金，乙○○乃將上開毒品，以黑色膠帶綑綁
    ，再以報紙包裹後，以其所有之束腰帶綑綁於腰際，而夾藏
    上開毒品，於94年12月21日下午1 時5 分許，經由澳門搭乘
    長榮航空BR822 號班機，於同日下午2 時40分許返抵高雄小
    港國際機場，出機場後乙○○旋即以門號0000000000號行動
    電話與何上林使用之門號00000000000 號電話聯絡，何上林
    乃指示乙○○搭乘計程車前往位於高雄市○○○路84號之「
    凱羅飯店」訂房，待乙○○進入該飯店605 號房後，乙○○
    復以前述門號行動電話與何上林聯絡，何上林告知乙○○，
    約半小時後有一名叫「阿銘」之男子會前往該處取走上開毒
    品；何上林另撥打甲○○門號0000000000之行動電話，指示
    其前往該飯店之605 號房向乙○○拿取上開毒品。嗣甲○○
    於同日下午4 時20分許進入該飯店605 號房後，為行政院海
    岸巡防署南部地區巡防局高雄市機動查緝隊（下稱海巡署高
    雄查緝隊）與高雄縣政府警察局刑警大隊等專案小組，埋伏
    緝獲，並於該605 號房內查扣前述毒品4 包（含何上林所有
    包裝袋4 個），及扣得何上林所有供運輸毒品所用之報紙3
    張、黑色膠帶2 只，及乙○○所有之束腰帶1 條、門號0000
    000000號行動電話1 支（含SIM 卡1 張）；另於甲○○身上
    查扣其所有供聯絡運輸毒品所用之門號0000000000號行動電
    話1 支（含SIM 卡1 張），而查悉上情。
二、案經海巡署高雄查緝隊及高雄縣政府警察局移送臺灣高雄地
    方法院檢察署檢察官偵查起訴。
     理  由
壹、證據能力方面：
一、按「鑑定人由審判長、受命法官或檢察官就下列之人選任1
    人或數人充之：(一)就鑑定事項有特別知識經驗者。(二)經政府
    機關委任有鑑定職務者」、「鑑定之經過及其結果，應命鑑
    定人以言詞或書面報告」、「法院或檢察官得囑託醫院、學
    校或其他相當之機關、團體為鑑定，或審查他人之鑑定，並
    準用第203 條至第206 條之1 規定」，刑事訴訟法第198 條
    、第206 條第1 項、第208 條第1 項分別定有明文。且臺灣
    高雄地方法院檢察署已概括選任內政部警政署刑事警察局及
    法務部調查局為該署轄區司法警察機關調查中案件有關毒品
    鑑定事項之鑑定機關（臺灣高雄地方法院檢察署92年7 月11
    日雄檢楠文字第0921000185號函參照）。依上開說明，卷附
    內政部警政署刑事警察局95年2 月6日 刑鑑字0000000000號
    鑑定書（見原審卷第76頁）及法務部調查局95年4 月19日調
    科壹字第220022930 號鑑定通知書（見原審卷第184 頁），
    雖係被告以外之人於審判外之書面陳述，然係檢察機關概括
    委託內政部警政署刑事警察局及法務部調查局鑑定後所製作
    之鑑定報告，為刑事訴訟法第159 條第1 項所指例外情形，
    應有證據能力（92年8 月刑事訴訟新制法律問題研討會結論
    參照）。
二、次按刑事訴訟法第159 條之4 規定，除前三條之情形外，下
    列文書亦得為證據：(一)除顯有不可信之情況外，公務員職務
    上製作之紀錄文書、證明文書。(二)除顯有不可信之情況外，
    從事業務之人於業務上或通常業務過程所須製作之紀錄文書
    、證明文書。(三)除前二款之情形外，其他於可信之特別情況
    下所製作之文書。此係因公務員職務上製作之紀錄文書或證
    明文書，係公務員依職權所為，與其責任、信譽攸關，若有
    錯誤、虛偽，公務員可能因此擔負刑事及行政責任，且該等
    文書經常處於可能受公開檢查之狀態，其正確性及真實之保
    障極高；另從事業務之人在業務上或通常業務過程製作之上
    開文書，因係於通常業務上不間斷而規律之記載，一般均有
    會計等人員校對，記錄時亦無預見日後將作為證據之偽造動
    機，其虛偽之可能性較小，且如讓製作者以口頭方式在法庭
    上再重述過去之事實或數據，實際上有其困難，二者具有一
    定程度之不可代替性，是除非有顯不可信之情況外，上開公
    務文書或業務文書應均具有證據能力；又與上開公務文書或
    業務文書同具有可信性之官方公報、統計表、體育紀錄、學
    術論文及家譜等文書，除非均有顯不可信之情況外，基於同
    一理由，亦應具有證據能力。本件中華電信資料查詢通聯紀
    錄，乃中華電信股份有限公司從事業務之人於業務上所製作
    之記錄文書，作為將來收費之憑據，無虛偽之可能，且無偽
    造之動機，依上開說明，自有證據能力。
三、同案被告乙○○所有0000000000號行動電話，乃臺灣高雄地
    方法院檢察署依通訊保障監察法第5 條第1 項第1 款所核發
    通訊監察書所監聽之對象及標的，此有該署94年12月5 日94
    年雄檢博水聲監字第2494號通訊監察書可稽（見海岸巡防署
    南部地區巡防局警卷第10、11頁）。上開行動電話之監聽譯
    文內容，經本院審理時予以提示並告以要旨，且各經檢察官
    、辯護人及被告等人表示意見。當事人或辯護人已知上述文
    書乃傳聞證據，且均未於言詞辯論終結前對該等文書內容異
    議，依上開規定，已擬制同意其有證據能力，本院審酌該監
    聽譯文作成時之客觀情況，認為適當，依刑事訴訟法第159
    條之5 第1 項規定，自得作為證據。
貳、實體方面：
一、訊據上訴人即被告甲○○（下稱被告甲○○）固坦承：我於
    94年12月21日下午4 時20分許攜帶磅秤1 只及現金新臺幣（
    下同）30萬元進入「凱羅飯店」605 號房為警查獲，並扣得
    我所有之門號0000000000號行動電話1 支（含SIM 卡1 張）
    乙節不諱。惟辯稱：案發當時我是拿30萬元要去「凱羅飯店
    」605 房購買海洛因及甲基安非他命供自己施用，電子磅秤
    是何上林叫我帶去秤毒品，我並未與何上林、乙○○共同運
    輸毒品云云。經查：
(一)、何上林於94年12月21日上午某時在東莞市「波特曼酒店」將
    扣案之海洛因2 包（驗後合計淨重263.79公克）及甲基安非
    他命2 包（驗後合計淨重972.72公克）交予同案被告乙○○
    ，以20萬元之代價委託被告乙○○運回臺灣，同案被告乙○
    ○乃以其所有之束腰帶綑綁於腰際，夾藏上開毒品，於94年
    12月21日下午1 時5 分許搭乘長榮航空BR822 號班機返臺，
    於同日下午2 時40分許返抵高雄小港國際機場，嗣於同日下
    午4 時20分許，被告進入該飯店605 號房後，為警查獲，並
    扣得前述毒品4 包、報紙3 張、黑色膠帶2 只及門號000000
    0000號、0000000000號行動電話各1 支（均含SIM 卡1 張）
    等節，業據證人即同案被告乙○○證述在卷，並有查獲地點
    現場照片6 張（見原審卷第146 至148 頁）、同案被告乙○
    ○之護照影本2 張（見海巡署警卷第32至33頁）在卷可稽，
    又扣案之前開毒品，分別為海洛因2 包（驗後合計淨重263.
    79公克）及甲基安非他命2 包（驗後合計淨重972.72公克）
    ，亦有法務部調查局95年4 月19日調科壹字第220022930 號
    鑑定通知書（見原審卷第184 頁）、內政部警政署刑事警察
    局95年2 月6 日刑鑑字0000000000號鑑定書（見原審卷第76
    頁）及高雄醫學大學附設中和紀念醫院95年4 月25日0000-0
    00號檢驗報告（見原審卷第174 頁）各1 份在卷可稽，是同
    案被告乙○○與何上林基於犯意之聯絡，運輸第一級毒品、
    第二級毒品及私運管制物品進口之事實，堪以認定。
(二)、同案被告乙○○經原審依刑事訴訟法第287 條之1 規定裁定
    分離調查證據程序，同案被告乙○○依同法第287 條之2 規
    定以證人身份具結後證稱：何上林於94年12月21日早上將毒
    品拿到東莞市「波特曼酒店」給我，請我幫他帶回臺灣，說
    我出了機場再打電話給他，何上林告訴我半個小時後有1 個
    叫「阿銘」的人會來找我，叫我直接把毒品交給他就可以了
    。我與何上林聯繫好後，我就在房間裡面等，在我進房後1
    、20分鐘左右，我聽到敲門的聲音，我問是誰，他說是「阿
    銘」，我就開門，開門之後甲○○走進來，海巡署的人跟在
    後面進來等語（見原審卷第109 至111 頁），及上開通話譯
    文中：「何上林：605 …我跟你說：你那硬的（按指甲基安
    非他命）知道重量吧？」、「被告乙○○：我不知。喔！有
    阿！你昨天用起來是974 」、「何上林：這阿銘真麻煩，很
    早就叫他出發，11點多坐到現在還沒到。」…「被告乙○○
    ：沒關係，軟的（按指海洛因）部分呢！」、「何上林：軟
    的部分也是得有尺可以量！」、「被告乙○○；就直接交給
    他好了嗎？」、「何上林：他有尺啦！」、「被告乙○○：
    也是得全交他啊！你軟的全部是多重？」等語，有電話監聽
    譯文在卷可稽（見海巡署警卷第9 頁），而被告前往「凱羅
    飯店」605 號房敲門時，自稱係「阿銘」，業如前述，則被
    告即係同案被告乙○○與何上林所稱「阿銘」之人，並受何
    上林委託前來凱羅飯店接運毒品甚明。故被告自原審起辯稱
    我的綽號為「三腳」，案發當時我敲605 號房門時，亦係回
    答「三腳」云云，顯屬無稽。至於監聽之通話譯文中：「何
    上林：這『阿銘』真麻煩，很早就叫他出發，11點多坐到現
    在還沒到」云云，至多僅能證明何上林抱怨「阿銘」行動緩
    慢未依約定時間到達凱羅飯店605 號房間而已，不能憑此認
    定「阿銘」當日之所在應距乙○○所在甚遠，更不能單憑此
    句話推論「阿銘」並非被告甲○○，被告此部分辯解，亦屬
    無據。又監聽之通話譯文中：「何上林：好…你電話卡拿6
    張回來，…在阿銘那…」一節，並無明確表示何上林交待同
    案被告乙○○向「阿銘」拿取其身上所帶之電話卡6 張，此
    部分語意未明，自不能因為被告被捕時身上並無6 張電話卡
    ，即認「阿銘」並非被告，而採為有利於被告之認定。
(三)、被告固辯稱：是何上林叫我到凱羅飯店603 號房間買毒品，
    所以我才拿30萬元及攜帶磅秤前去要買海洛因及甲基安非他
    命供自己施用，不是去接運毒品云云。經查：
  1.被告為何於案發當日攜帶磅秤、現金30萬元前往「凱羅飯店
    」，及被告如何取得前開磅秤及現金30萬元等節。被告先於
    94年12月22日警詢中供稱：94年12月21日下午3 點多我接到
    何上林的電話，叫我拿磅秤交給「凱羅飯店」605 號房內的
    人；我身上的30萬元現金是我剛領的錢，來不及3 點半將這
    些錢匯往大陸老婆的娘家，於是帶在身上。查獲的磅秤是我
    在前鎮區○○路附近以2 千元所購買的中古磅秤，我不知道
    拿磅秤到「凱羅飯店」605 號房是要做何事等語（見海巡署
    警卷第13至14頁）。嗣於同日檢察官偵訊時供稱：我不認識
    乙○○，是何上林打電話過來叫我買1 個磅秤過去「凱羅飯
    店」605 號房，何上林說敲門把東西丟進去就可以走了。我
    是基於朋友的立場，且生意上有認識，何上林打電話叫我拿
    磅秤過去，我本來要去銀行，因為我老婆鄺麗娟30萬貸款要
    還銀行，我是要匯款，但來不及匯了；30萬元是從我老婆的
    高雄二信帳戶領出來的等語（見94年度偵字第29061 號卷第
    18至19頁）。嗣於原審94年12月22日訊問時供稱：因為何上
    林叫我拿磅秤去603 號房給「阿銘」的人，我到旅館樓下時
    ，旅館小姐說603 號房客人已經出去了，後來我再打電話給
    何上林，何上林叫我去605 號房，他說人在605 號房，請我
    拿磅秤給605 號房的人等語（見原審94年度聲羈字第1266號
    卷第6 至7 頁）。於95年1 月4 日檢察官偵訊時供稱：我和
    何上林很久沒有聯絡，他突然打電話給我，叫我帶磅秤去找
    住在「凱羅飯店」603 號房叫「阿銘」的人，後來何上林又
    打電話告訴我「阿銘」在605 號房，我一敲門就被海巡署查
    獲等語（見94年度偵字第29061 號卷第78至79頁）。再於95
    年1 月17日檢察官偵訊時供稱：何上林叫我拿磅秤去飯店找
    一個叫「阿銘」的人，我身上的30萬元是我老婆叫我去繳貸
    款的錢，我老婆放在家中要拿給我，她已經放在家中1 、2
    天了，叫我拿去匯給一個大陸的蘇姓朋友等語（見95年度偵
    字第2103號卷第35至36頁）。於原審95年2 月15日訊問時供
    稱：何上林叫我拿磅秤去603 號房找一位「阿銘」的人，這
    個磅秤是我花2 千元去買的，但是我要上603 號房時，飯店
    說603 號房外出，我等了一下子後何上林打電話來說阿銘在
    605 號房，所以我就去605 號房，但是我一敲門，門一打開
    海巡署就圍過來把我推進605 號房裡面。我被查獲時的30萬
    元是要去高雄二信匯款，給大陸的房子貸款，要去匯款的時
    候已經超過3 點了，不能匯，這30萬元有些是我太太自己工
    作賺得，也有一些是我給她的，她拿去存起來的等語（見原
    審卷第15至18頁）。於原審95年3 月1 日準備程序時供稱：
    我是跟何上林說要買30萬元約1 兩的海洛因，要自己施用的
    ，何上林叫我去603 號房找阿銘拿毒品，但是我到達後，我
    向櫃台說要找603 號房的阿銘，櫃台跟我說603 號房的人外
    出，我再打電話給何上林後，何上林叫我去605 號房，我一
    敲門就被海巡署推進去房內等語（見原審卷第47頁）。嗣於
    原審95年4 月11日審理時則改稱：於查獲當天早上何上林打
    電話給我，他說如果我有需要毒品，他再跟我聯絡去拿，下
    午何上林又打給我，叫我到林森路與四維路路口的「凱羅飯
    店」603 號房，但是「凱羅飯店」的小姐跟我說603 號房的
    人外出，我再打電話給何上林，何上林說等一下再打給我，
    之後何上林再打電話來跟我說在605 號房，我去605 號房敲
    門，但對方一開門，我就被海巡署推到裡面去。我身上原本
    有幾萬元現金，又領了6 萬，其他是當天下午2 點多跟「阿
    信」借了20萬左右，也跟朋友「阿信」拿了一把秤，要秤買
    毒品的重量，看我的錢可以買多少量，我是前往「凱羅飯店
    」購買毒品供自己吸食等語（見原審卷第114 至115 頁），
    經比對被告之前開供述，其就前開磅秤之來源及為何攜帶磅
    秤前往「凱羅飯店」乙節，先供稱：該磅秤係以2,000 元所
    購得，因何上林請求其攜帶1 支磅秤前往「凱羅飯店」，其
    不知道原因等語，嗣則改稱：該磅秤係其向「阿信」借用，
    其攜帶磅秤前往「凱羅飯店」係要秤所購買毒品之重量等語
    ，前後供述顯相齟齬。又就所攜帶30萬元現金之來源及用途
    乙節，被告先供稱：所攜帶之30萬元現金係其妻自高雄二信
    提領，委託其將該款項匯往大陸，用來支付貸款等語；嗣則
    改稱：所攜帶之30萬元現金，一部分是自己所有，另外向「
    阿信」借用20萬元，欲向何上林購買毒品等語，前後供述亦
    不一致。衡情倘被告確係持30萬元及磅秤欲前往「凱羅飯店
    」購買毒品，被告豈可能就：為何於案發當日攜帶磅秤、
    現金30萬元前往「凱羅飯店」。如何取得前開磅秤及現金
    30萬元等節，供述如此歧異之理，益證被告卸責之情。
  2.再參以被告於本案遭查獲前，並無施用毒品前科，本案遭查
    獲後，其因施用第一、二級毒品案件，經依臺灣高雄地方法
    院95年度毒聲字第272 號裁定，於95年3 月2 日送臺灣高雄
    看守所附設勒戒處所觀察、勒戒，嗣認無繼續施用毒品之傾
    向，而於95年4 月13日出所，並經臺灣高雄地方法院檢察署
    檢察官以95年度毒聲字第1055號為不起訴處分，有上開不起
    訴處分書及臺灣高等法院被告前案紀錄表各1 份在卷可稽，
    顯見被告毒癮不深。又按「依據Clark's Analys is of Dru
    gs and Poisons一書第三版之記述，正常人之海洛因一般劑
    量為每4 小時施用5 至10毫克（純品）（即每日30至60毫克
    ），其最低致死劑量為200 毫克（若單次使用超過此劑量即
    有致命之可能性）。惟久用成癮者對該等藥物產生耐藥性，
    其程度因個人體質、使用頻率與接觸時間之長短而異，可使
    其致死量增至數倍或10倍以上」，此有行政院衛生署管制藥
    品管理局93年10月1 日管檢字第0930009353號函1 紙可稽。
    而依被告於原審自承其欲向何上林購買1 兩20萬元之海洛因
    ，則依該函所載之施用耐受量計算，如係純品海洛因，每日
    最高劑量0.06公克計算，則1 兩海洛因（即37.5公克）至少
    可施用625 日（計算式37.5g ÷0.06＝625） ，即約1 年7
    月，縱使扣案之海洛因純度為62.23%，純度不高，純質淨重
    合計僅為23公克，惟以每日最高劑量0.06公克計算，亦可施
    用383 日（計算式23g ÷0.06＝383） ，亦長達約1 年，實
    遠超過一般吸毒者單純為施用所持有之數量，亦與一般施用
    毒品之人通常係小量購買之情形有異，是被告辯稱其攜帶現
    金30萬元係欲購買1 兩海洛因及少許之甲基安非他命一語，
    顯與常理有違，顯不足採。
  3.綜上，被告前往凱羅飯店既非購買毒品，則其係受何上林之
    委託，前往凱羅飯店拿取扣案之毒品，至為明確。
(四)、茲應審究者為被告與何上林間，就同案被告乙○○運輸第一
    級毒品、第二級毒品至臺灣地區，有無犯意聯絡乙節。查：
  1.同案被告乙○○案發前曾經去大陸東筦找何上林，當時被告
    亦在場並見過乙○○乙節，業據被告於原審自承在卷（原審
    卷第15頁），顯見被告與同案被告乙○○，在案發前即曾見
    過面，而彼此相識；又被告非但事先認識何上林，尚知悉何
    上林案發前如何多次運輸毒品返臺之事，亦據被告於原審羈
    押訊問時供承在卷（原審聲羈卷第8 頁）；顯見被告事先即
    與共犯何上林及同案被告乙○○認識，並且知悉何上林有數
    次運輸毒品至臺灣之情甚明。是被告辯稱其不認識乙○○云
    云，顯無足取。
  2.再觀以被告所使用之0000000000號行動電話與何上林所使用
    之門號00000000000 號電話，自94年12月14日起至同年月21
    日止密集通話如下：94年12月14日19時45分15秒通話1 秒（
    發話0000000000號）、94年12月15日9 時31分35秒通話237
    秒（發話00000000000 號）、94年12月15日10時29分35秒通
    話1 秒（發話0000000000號）、94年12月15日10時30分57秒
    通話26秒（發話00000000000 號）、94年12月15日15時7 分
    7 秒通話30秒（發話0000000000號）、94年12月15日20時36
    分41秒通話289 秒（發話00000000000 號）、94年12月15日
    21時5 分23秒通話57秒（發話00000000000 號）、94年12月
    17日15時47分49秒通話111 秒（發話0000000000號）、94年
    12月19日5 時51分29秒通話2 秒（發話00000000000 號）、
    94年12月19日5 時51分30秒通話1 秒（發話00000000000 號
    ）、94年12月19日20時41分22秒通話258 秒（發話00000000
    00號）、94年12月21日8 時3 分57秒通話131 秒（發話0000
    0000000 號）、94年12月21日15時29分41秒通話125 秒（發
    話00000000000 號）、94年12月21日15時32分24秒通話25秒
    （發話00000000000 號）、94年12月21日15時33分50秒通話
    1 秒（發話00000000000 號）、94年12月21日15時53分47秒
    通話19秒（發話0000000000號）、94年12月21日15時55分54
    秒通話27秒（發話00000000000 號）、94年12月21日15時57
    分42秒通話32秒（發話0000000000號），有通話記錄在卷可
    稽（見94年度偵字第29061 號卷第50至58頁），亦即自94年
    12月14日起94年12月21日止，通話次數多達18次之多，顯見
    被告在案發前即與何上林有密切之聯繫，尤其在案發當天即
    94年12月21日8 時3 分57秒時，更與何上林通話達131 秒之
    久，而此時間適與同案被告乙○○於原審證述：何上林係在
    94年12月21日上午時交付扣案之毒品予給我運回臺灣（原審
    卷第109 頁）之時間，正相吻合，則被告事先既知何上林曾
    經運輸毒品至臺灣，且在案發當天上午何上林交付毒品予乙
    ○○時，被告又適與何上林有電話聯絡，準此，即足推論被
    告自始即知悉何上林委託乙○○運輸毒品返臺而與之有犯意
    聯絡，並分擔乙○○抵達凱羅飯店後之運輸毒品行為，被告
    辯稱事先不知何上林如何委託乙○○運輸毒品至臺灣一語，
    顯係卸責之詞，要無足採。
(五)、綜上，被告上開所辯，委無足採。被告係受何上林之委託，
    前往「凱羅飯店」向同案被告乙○○拿取扣案之全部海洛因
    及甲基安非他命，而與何上林、乙○○有運輸第一、二級毒
    品之犯意聯絡及行為分擔，至為明確。本件事證已臻明確，
    被告犯行堪以認定。
二、按「輸入或攜帶進入臺灣地區之香港或澳門物品，以進口論
    ；其檢驗、檢疫、管理、關稅等稅捐之徵收及處理等，依輸
    入物品有關法令之規定辦理。」，香港澳門關係條例第35條
    第2項定有明文，又「香港澳門關係條例第35條第2項規定，
    輸入或攜帶進入臺灣地區之香港或澳門物品，以進口論，依
    輸入物品有關法令之規定辦理，從而，自香港、澳門私運管
    制物品進口逾公告數額，應逕依懲治走私條例第2條第1項論
    處，無庸引用同條例第12條之規定」，亦有最高法院93年第
    3 次刑事庭會議決議意旨可資參照，惟細繹上開條文規定及
    決議意旨，係以管制物品之來源地係來自香港、澳門為前提
    ，易言之，倘管制物品之來源地係來自大陸地區，管制物品
    係自大陸地區夾藏起運，僅途經香港、澳門而進入臺灣地區
    ，即非屬「輸入或攜帶進入臺灣地區之香港或澳門物品」，
    與香港澳門關係條例第35條第2 項之規定有間，非屬上開條
    文規定及決議意旨所規範探究之範疇，此種情形，仍應依懲
    治走私條例第12條自大陸地區私運管制物品進入臺灣地區之
    準走私論處。
三、查海洛因、甲基安非他命為毒品危害防制條例第2條第2項所
    列之第一、二級毒品，亦係行政院依據懲治走私條例第2 條
    第4 項公告之「懲治走私條例公告管制物品項目及其數額」
    甲項第4 款所列之管制進出口物品。被告及同案被告乙○○
    及共犯何上林共同基於走私、運輸毒品海洛因、甲基安非他
    命之犯意聯絡，由同案被告乙○○在中國大陸廣東省東莞市
    「波特曼酒店」，將何上林所交付之海洛因2 包（驗後合計
    淨重263.79公克）、甲基安非他命2 包（驗後合計淨重972.
    72公克）夾藏綑綁於腰際，途經澳門搭機返抵高雄小港國際
    機場，而運輸上開毒品走私進入臺灣地區，並欲在高雄市之
    「凱羅飯店」將上開毒品交付予前往接運之被告。是核被告
    所為，係犯毒品危害防制條例第4 條第1 項運輸第一級毒品
    罪、同條例第4 條第2 項之運輸第二級毒品罪、懲治走私條
    例第12條、第2 條第1 項自大陸地區私運管制物品進口罪。
    被告持有第一級毒品及第二級毒品之低度行為，均為運輸第
    一級毒品及第二級毒品之高度行為所吸收，不另論罪。被告
    行為後，94年1 月7 日修正公布之刑法，自95年7 月1 日施
    行，刑法第55條關於想像競合犯之規定，增訂「但不得科以
    較輕罪名所定最輕本刑以下之刑」之但書規定，惟此僅係科
    刑之限制，為法理之明文化，非屬法律之變更，即無法律修
    正比較適用之問題（最高法院95年5 月23日95年第8 次刑事
    庭會議決議參照），是被告以一個運輸行為，私運海洛因、
    甲基安非他命進口，同時觸犯運輸第一級毒品罪、運輸第二
    級毒品罪及私運管制物品進口之走私罪，為想像競合犯，應
    依刑法第55條規定，從一重之運輸第一級毒品罪論處。按共
    同正犯之意思聯絡，並不以數人間直接發生者為限，即有間
    接之聯絡者，亦包括在內（最高法院81年度臺上字第6601號
    判決意旨可資參照），查本案犯行，被告與同案被告乙○○
    、共犯何上林間，分別有犯意聯絡及行為分擔，依前開最高
    法院見解，應認被告與同案被告乙○○、共犯何上林間有犯
    意聯絡及行為分擔，均為共同正犯。刑法第28條共犯修正施
    行前規定「2 人以上共同實施犯罪之行為者，皆為正犯」，
    修正施行後規定「2 人以上共同實行犯罪之行為者，皆為正
    犯」，修法後將完全未參與犯罪行為之實行之陰謀共同正犯
    及預備共同正犯刪除。而被告甲○○就本案犯行有犯意聯絡
    及行為分擔，屬實行之正犯，不論依修正前之刑法第28條，
    或修正後之刑法第28條之規定，均構成共同正犯，自不生新
    舊法比較之問題，應逕依修正後之刑法第28條，論以共同正
    犯。
四、原審據以論處被告罪刑，固非無見。惟查，被告與乙○○、
    何上林基於共同之犯意聯絡，自大陸地區私運毒品海洛因、
    甲基安非他命進入臺灣地區，自應論以懲治走私條例第12條
    、第2 條第1 項自大陸地區私運管制物品進入臺灣地區之準
    走私罪，已詳如上述，原判決認同案被告乙○○雖於大陸地
    區取得本件扣案前開毒品，惟係經由澳門地區運送進入臺灣
    地區，依香港澳門關係條例第35條第2 項、第3 項規定，自
    不再依懲治走私條例第12條以自大陸地區私運物品進入臺灣
    地區之準走私論，尚有誤會。被告上訴意旨否認犯罪，雖無
    理由，惟原判決既有前開可議之處，自應由本院將原判決撤
    銷改判。
五、被告所犯運輸第一級毒品罪之法定本刑為死刑或無期徒刑之
    罪，被告除因施用毒品經觀察、勒戒之外，並無其他前科紀
    錄，此有臺灣高等法院被告前案紀錄表1 份在卷可憑，渠因
    一時貪念、失慮致罹重典，所運輸之毒品於返臺接運之際即
    為警查獲，尚未流入市面造成實際危害，且所運輸之第一級
    毒品海洛因淨重263.79公克，第二級毒品甲基安非他命淨重
    972.72公克，數量尚非極鉅，足見被告並非專門從事運輸毒
    品之人，倘逕予宣告法定最低度之無期徒刑，猶嫌過重，是
    其犯罪之情狀尚堪憫恕，依社會一般觀念在客觀上足以引起
    一般同情，爰依刑法第59條之規定，酌予減輕其刑。修正前
    刑法第59條原規定「犯罪之情狀可憫恕，得酌量減輕其刑」
    ，修正後刑法第59條則規定「犯罪之情狀顯可憫恕，認科以
    最低度刑仍嫌過重者，得酌量減輕其刑」，僅係將實務見解
    及適用條件明文化，非屬法律之變更，尚無比較新舊法之問
    題（最高法院95年5 月23日第8 次刑事庭會議決議六(一)參照
    ），應逕依修正後刑法第59條規定酌予減輕其刑。被告所犯
    運輸第一級毒品罪，法定本刑為死刑或無期徒刑，而修正前
    刑法第64條第2 項規定「死刑減輕者，為無期徒刑，或15
    年以下12年以上有期徒刑」，第65條第2 項規定「無期徒刑
    減輕者，為7 年以上有期徒刑」，修正後刑法第64條第2 項
    規定「死刑減輕者，為無期徒刑」，第65條第2 項規定「無
    期徒刑減輕者，為20年以下15年以上有期徒刑」，經比較新
    舊法結果，以舊法較有利被告，依刑法第2 條第1 項前段之
    規定，自應適用較有利於被告之行為時法律，即修正前刑法
    第64條第2 項、第65條第2 項規定減輕之（最高法院95年5
    月23日第8 次刑事庭會議決議六(五)參照）。
六、審酌毒品對我國社會之安寧秩序及國人之身心健康可能產生
    之危害至鉅，政府三令五申禁絕毒品之流通，被告竟仍為圖
    一己之私，夥同何上林、乙○○共同運輸第一、二級毒品入
    境臺灣地區，同案被告乙○○自大陸地區夾藏上開毒品走私
    運輸回臺，由被告在高雄市「凱羅飯店」接運時，經警及時
    查獲，所運輸之上開毒品未流入市面造成實際危害，被告否
    認共同運輸毒品，及被告犯後態度尚稱良好等一切情狀，爰
    量處有期徒刑15年，復依被告運輸第一級毒品海洛因之犯罪
    性質，認有禠奪公權之必要，爰予宣告禠奪公權10年。扣案
    之第一級毒品海洛因2 包（驗後合計淨重263.79公克）及甲
    基安非他命2 包（驗後合計淨重972.72公克），均為查獲之
    毒品，應依毒品危害防制條例第18條第1 項前段規定宣告沒
    收銷燬，至鑑驗耗用之毒品既已滅失，自無庸宣告沒收銷燬
    。另扣案盛裝前開海洛因之外包裝4 個，與毒品並無不可析
    離之關係（最高法院93台上字第5575號判決參照）、報紙3
    張、黑色膠帶2 只，均係共犯何上林所有供運輸毒品所用之
    物，另束腰帶1 條、門號0000000000號行動電話（含SIM 卡
    1 張），係同案被告乙○○所有供運輸毒品所用之物，業據
    其供述在卷，又扣案之門號0000000000號行動電話（含SIM
    卡1 張），被告供承係其所有之物，且係運輸毒品所用之物
    ，基於責任共同，共犯負全部責任之沒收原則，均應依毒品
    危害防制條例第19條第1 項規定，併為沒收之諭知。又於「
    凱羅飯店」605 號房內查扣之空夾鏈袋4 個，及於被告身上
    查扣之海洛因1 小包、「峰」香煙盒1 個、塑膠製鏟子1 支
    、電子磅秤1 台、門號0000000000號行動電話1 支及現金30
    萬元，並無證據證明與本案運輸毒品犯行有任何關聯，何上
    林所使用之門號00000000000 號電話，亦無證據證明係何上
    林所有之物，爰均不予宣告沒收，附此敘明。
七、同案被告乙○○經本院前審判決後，提起上訴，經最高法院
    駁回上訴確定在案，故不予論列。
據上論結，應依刑事訴訟法第369 條第1 項前段、第364 條、第
299 條第1 項前段，毒品危害防制條例第4 條第1 項、第2 項、
第18條第1 項前段、第19條第1 項，懲治走私條例第12條、第2
條第1 項、第11條，刑法第2 條第1 項、第11條、第28條、第55
條、第59條、第37條第2 項，判決如主文。
本案經檢察官王登榮到庭執行職務。
中　　華　　民　　國　　96　　年　　6 　　月　　11　　日
            刑事第六庭    審判長法  官  王憲義
                                法  官  張盛喜
                                法  官  李璧君
以上正本證明與原本無異。
如不服本判決應於收受本判決後10日內向本院提出上訴書狀，其
未敘述上訴理由者，並得於提起上訴後10日內向本院補提理由書
狀（均須按他造當事人之人數附繕本）「切勿逕送上級法院」。
中　　華　　民　　國　　96　　年　　6 　　月　　11　　日
　　　　　　　　　　　　　　　　書記官  唐奇燕
附錄本件判決論罪科刑法條：
毒品危害防制條例第4 條第1 項、第2 項
製造、運輸、販賣第一級毒品者，處死刑或無期徒刑；處無期徒
刑者，得併科新臺幣1 千萬元以下罰金。
製造、運輸、販賣第二級毒品者，處無期徒刑或7 年以上有期徒
刑，得併科新臺幣7 百萬元以下罰金。
懲治走私條例第2 條第1 項
私運管制物品進口、出口逾公告數額者，處7 年以下有期徒刑，
得併科新臺幣3 百萬元以下罰金。
懲治走私條例第12條
自大陸地區私運物品進入臺灣地區，或自臺灣地區私運物品前往
大陸地區者，以私運物品進口、出口論，適用本條例規定處斷。
